【裁判字號】    98,審易,211
【裁判日期】    980515
【裁判案由】    偽造文書
【裁判全文】
臺灣桃園地方法院刑事判決             98年度審易字第211號
公  訴  人  臺灣桃園地方法院檢察署檢察官
被      告  甲○○
上列被告因偽造文書案件，經檢察官提起公訴（97年度偵字第12
847 號），本院訊問被告後，被告為有罪陳述，經本院合議庭裁
定改依簡式審判程序，判決如下：
    主  文
甲○○明知為不實之事項，而使公務員登載於職務上所掌之公文
書，足以生損害於公眾，處有期徒刑肆月，如易科罰金，以新臺
幣壹仟元折算壹日。緩刑貳年。
    事  實
一、甲○○為桃園縣大溪鎮公所依據「各機關學校團體駐衛警察
    設置管理辦法」聘僱之駐衛警，平時負責大溪鎮公所之廳舍
    安全及鎮長人身安全維護工作，係屬於依法令服務於地方自
    治團體所屬機關而具有法定職務權限之公務員，明知公務人
    員因疾病必須治療或休養得請病假，因事得請事假，且依公
    務人員請假規則規定，請假或休假人員，應填具假單，經核
    淮後，始得離開任所，但有急病或緊急事故，得由其同事或
    家屬親友代辦或補辦請假手續，未辦請假、公假或休假手續
    而擅離職守或假期已滿仍未銷假，或請假有虛偽情事者，均
    以曠職論。竟未經填具假單核准並申請許可，利用大溪鎮公
    所研發行政室無從對其出差情形為實質調查之機會，擅自於
    民國96年10月17日隨同鎮長蘇文生（出國前已請休假）搭機
    出境前往大陸地區，至同年10月19日返國後，復基於使公務
    員登載不實之犯意，於同年10月19日至10月底前某日，在研
    發行政室保管之「96年度下半年簽到（退）簿」上，補簽上
    開出國期間之簽到及簽退，經研發行政室承辦人員將上開簽
    到（退）簿轉交大溪鎮公所人事室承辦人員登錄，使不知情
    之承辦人事業務之公務員，將此不實之事項登載於其所掌管
    之人事資料公文書上，足生損害於大溪鎮公所對所屬員工考
    評、人事管理、發給薪資之正確性。嗣經大溪鎮民代表會代
    表發覺上開事項，要求大溪鎮公所說明，甲○○並於97年5
    月16日向桃園縣政府警察局大溪分局自首，始查悉上情。
二、案經桃園縣政府警察局大溪分局報告臺灣桃園地方法院檢察
    署檢察官偵查起訴。
    理  由
一、上揭事實，業據被告甲○○於警詢、偵訊及本院審理中均坦
    承不諱，核與證人賴恆祥（大溪鎮公所人事室主任）、程文
    騰（大溪鎮公所研發行政室主任）於偵查中具結證述之情節
    相符，復有檢舉函、大溪鎮公所96年度下半年簽到（退）簿
    、勤惰紀錄表及請假紀錄資料各1 份在卷可稽。足認被告任
    意性自白核與事實相符，應可採信，本件事證明確，被告犯
    行堪以認定，應依法論科。
二、核被告甲○○所為，係犯刑法第214 條之使公務員登載不實
    罪。本罪係一經行為人申報或聲明，公務員即有登載之義務
    ，且須登載內容不實，始足成立，倘公務員尚須為實質審查
    ，以判斷其真實與否，始得為一定之記載者，即非本罪之處
    罰（最高法院73年台上第1710號判例意旨參照）。查桃園縣
    大溪鎮公所之公務員，對於被告甲○○出差情形，並無實質
    審查權，又被告於96年10月19日至10月底某時，在「96 年
    度下半年簽到（退）簿」上，補簽上同年10月17日至19 日
    出國期間之簽到及簽退數次行為與使公務員登載不實犯行間
    ，係於密切接近之時、地實施，侵害同一之法益，各行為之
    獨立性極為薄弱，依一般社會觀念，在時間差距上，難以強
    行分開，在刑法評價上，以視為數個舉動之接續施行，合為
    包括之一行為予以評價，較為合理，自應論以接續犯，屬單
    純一罪，應論以使公務員登載不實之一罪。又被告為桃園縣
    大溪鎮公所依據「各機關學校團體駐衛警察設置管理辦法」
    聘僱之駐衛警，平時負責大溪鎮公所之廳舍安全及鎮長人身
    安全維護工作，係屬於依法令服務於地方自治團體所屬機關
    而具有法定職務權限之公務員，其假藉職務上之權力、機會
    或方法犯上述罪名，應依刑法第134 條前段之規定加重其刑
    。至被告於犯罪後，即於該管公務人員發覺前，向員警自首
    供出上開犯行，並願接受裁判，有桃園縣政府警察局大溪分
    局97年5 月16日警詢筆錄1 份在卷可查，合於自首要件，爰
    依刑法第62條前段規定減輕其刑，其刑有加重及減輕事由，
    應依刑法第71條第1 項之規定，先加後減之。爰審酌被告素
    行、智識程度、犯罪後坦承犯行，並已繳回曠職3 日之薪資
    及犯後態度良好等一切情狀，分別量處如主文所示之刑，並
    諭知易科罰金之折算標準。末查被告前未曾受有期徒刑以上
    刑之宣告，有臺灣高等法院被告前案紀錄表1 份附卷可憑，
    其經此科刑教訓，應能知所警惕而無再犯之虞，本院認其所
    受上開刑之宣告以暫不執行為適當，併宣告緩刑2 年，以啟
    自新。
三、本件被告所犯係死刑、無期徒刑、最輕本刑為3 年以上有期
    徒刑以外之罪，其於準備程序中就被訴事實為有罪之陳述，
    經法官告知簡式審判程序之旨，並聽取公訴人及被告之意見
    後，本院依刑事訴訟法第273 條之1 第1 項規定裁定進行簡
    式審判程序，附予敘明。
據上論斷，應依刑事訴訟法第273 條之1 第1 項、第299 條第1
項前段，刑法第214 條、第134 條前段、第62條前段、第41 條
第1 項前段、第74條第1 項第1 款，刑法施行法第1 條之1 第1
項、第2 項前段，判決如主文。
本案經檢察官顏世翠到庭執行職務。
中    華    民    國    98    年    5    月    15    日
                    刑事庭  法  官  林孟宜
以上正本證明與原本無異。
如不服本判決，應於判決送達後10日內向本院提出上訴狀（應附
繕本），其未敘述上訴理由者，應於上訴期間屆滿後20日內補提
理由書狀於本院，上訴於臺灣高等法院。
                            書記官  洪明媚
中    華    民    國    98    年    5     月    15    日
附錄本案論罪科刑法條：
中華民國刑法第214條
（使公務員登載不實罪）
明知為不實之事項，而使公務員登載於職務上所掌之公文書，足
以生損害於公眾或他人者，處3 年以下有期徒刑、拘役或5 百元
以下罰金。


司法院資訊處製作；財團法人民間司法改革基金會備份。
